【裁判字號】    91,簡,372
【裁判日期】    920307
【裁判案由】    勞動基準法
【裁判全文】
臺北高等行政法院判決                              九十一年度簡字第三七二號
    原      告  凱勝塑膠工業股份有限公司
    代  表  人  甲○○
    被      告  桃園縣政府
    代  表  人  乙○○縣長）.
右當事人間因勞動基準法事件，原告不服行政院勞工委員會中華民國九十一年一月十
七日台八十九勞訴字第○○四一九九五號訴願決定，提起行政訴訟，本院判決如左：
    主  文
原告之訴駁回。
訴訟費用由原告負擔。
    事  實
一、事實概要：
    原告所僱勞工葉裕鎮於民國八十八年十一月十五日至十八日因工作中保養受傷請
    假，惟原告未給予公傷病假，而給予特別休假，經行政院勞工委員會北區勞動檢
    查所派員檢查結果發現，案移被告審查屬實，以其違反勞動基準法第四十三條規
    定，依同法第七十九條第一款規定，裁處罰鍰新台幣（以下未特別註明者，均同
    ）六千元整，原告不服，提起訴願，經遭決定駁回，原告仍不服，遂提起本訴。
二、兩造聲明（本件不經言詞辯論，聲明及陳述依兩造之書狀記載）：
  (一)原告聲明：
    訴願決定及原處分均撤銷。
  (二)被告聲明：
    駁回原告之訴。
三、兩造之陳述：
  (一)原告主張之理由：
    1.勞工因職業災害而致殘廢、傷害或疾病者，其治療、休養期間，給予公傷病假
      ，為勞工請假規則第六條所規定，原告所僱勞工葉裕鎮無故連續三日未上班而
      於事後未憑任何證明向原告申請給予公傷假，於葉裕鎮所稱於發生傷害之時並
      無人知悉其是否因公受傷，原告要求提出診斷證明，葉裕鎮又未提出，復無其
      他當日一起共事之同事可得證明案發當時是否確有因公受傷，且若真為因公受
      傷須休養三日，其傷勢應屬重大而易察，提出診斷證明並非困難，葉裕鎮既無
      法證明其傷害乃肇因於職業災害，其無故曠職本應予免職，但基於愛護員工之
      心理，最終原告乃請其以特別休假來補其曠職日數，被告未審明其職業傷害與
      其受傷是否有直接關連即對原告行政處分並非妥適。
    2.原訴願決定中引述原訴願決定機關北區勞動檢查所八十九年六月八日與原告所
      屬保全組組長劉金宗之談話而確立原告在葉裕鎮傷害發生時即知悉其受傷乙節
      與事實不符。經查原告所屬保全組組長劉金宗表示其知悉，一是在葉裕鎮所稱
      發生職災數日後當葉裕鎮向其請假時，其所述情節，在葉裕鎮所稱發生職災時
      並未接獲葉裕鎮或其他同事告知，二為代表原告向被告說明前所作之瞭解，以
      便說明事實。斷非其在葉裕鎮所稱發生職災之同時即知悉其發生受傷，故原處
      分為異議不成立之審定，原決定遞予維持，即非妥適。
    3.一個事業經營體所屬員工，人人無故不上班，事後以公傷為由且未有具體事實
      ，要求勞方給予公傷假，那麼將如何經營、管理。
  (二)被告主張之理由：
    1.按勞工因婚、喪、疾病或其他正當事由得請假，請假應給之假期及事假以外期
      間內工資給付之最低標準，由中央主管機關定之，為勞動基準法第四十三條所
      明定，違反者處二千元（銀元）以上二萬元（銀元）以下罰鍰，原告僱用葉裕
      鎮於八十八年十一月十五日至十八日因定期保養工作受傷請假，公司未給予公
      傷病假，而給予特別休假，經原訴願決定機關北區勞動檢查所於八十九年六月
      八日派員檢查屬實，有北檢所檢查結果通知書及會談紀錄影本附卷可稽，違法
      事實洵堪認定。
    2.查原告之保全組組長劉金宗談話紀錄中，已自承其確實知悉葉裕鎮於八十八年
      十一月十九日補請十一月十五日至十八日之保養受傷係因工作腰部受傷，惟當
      時未馬上請假，至後來才請假，是原告不得以葉裕鎮未依規定辦理請假而逕予
      以免責。
    理  由
一、原告所僱勞工葉裕鎮於八十八年十一月十五日至十八日因工作中保養受傷請假，
    惟原告未給予公傷病假，而給予特別休假，經原訴願決定機關北區勞動檢查所於
    八十九年六月八日派員檢查結果發現，案移被告審查屬實，以其違反勞動基準法
    第四十三條規定，依同法第七十九條第一款規定，裁處罰鍰六千元整，原告不服
    ，提起訴願，經遭決定駁回之事實，有被告八十九年六月二十九日八九府勞動字
    第一一九五八○號處分書及行政院勞工委員會九十一年一月十七日台八十九勞訴
    字第○○四一九九五號訴願決定書在卷可憑，堪信為真實。本件爭點應為被告以
    原告違反勞動基準法第四十三條規定，依同法第七十九條第一款規定，裁處罰鍰
    六千元是否合法有據？
二、按勞工因婚、喪、疾病或其他正當事由得請假；請假應給之假期及事假以外期間
    內工資給付之最低標準，由中央主管機關定之，勞動基準法第四十三條定有明文
    。同法第七十九條第一項第三款規定，違反中央主管機關依第四十三條所定假期
    或事假以外期間內工資給付之最低標準者，處二千元（銀元）以上二萬元（銀元
    ）以下罰鍰。又「本規則依勞動基準法第四十三條規定訂定之。」「勞工因職業
    災害而致殘廢、傷害或疾病者，其治療、休養期間，給予公傷病假，」「勞工請
    假時，應於事前親自以口頭或書面敘明請假理由及日數。但遇有急病或緊急事故
    ，得委託他人代辦請假手續。辦理請假手續時，雇主得要求勞工提出有關證明文
    件。」經查，依卷附葉裕鎮於八十八年十一月十九日之請假申請單記載，其請假
    原因為保養受傷，請假時間自十一月十五日八時至十一月十八日十五時三十分共
    四日，該假單並經原告值班主管組長、課長、副廠長及副理等三層級核准，假別
    為特休。因此葉裕鎮於八十八年十一月十九日補請假時，業已載明係因保養受傷
    ，且係自八十八年十一月十五日保養受傷後即未上班。原告會同檢查人員即保全
    組組長劉金宗亦陳稱：「（「問，（葉裕鎮）在八十八年十一月十九日補請十一
    月十五日至十一月十八日之保養受傷是何事？答：那是十一月份本公司（即原告
    ）之定期保養由葉裕鎮及李鴻濤負責，在拉鐵架時，因拉時腰部有傷到，當時未
    馬上請假，後來才請假。問：葉裕鎮假單何以均無公傷假？答：因為葉君自己未
    曾提出申請公傷假，若提出當然會准，但是必須要證明其病痛是因工作所致。」
    有行政院勞工委員會北區勞動檢查所談話紀錄可憑。因此，葉裕鎮係因八十八年
    十一月十五日執行原告公司定期保養時受傷以致請假，堪以認定。
三、原告雖主張於葉裕鎮所稱於發生傷害之時並無人知悉其是否因公受傷，原告要求
    提出診斷證明，葉裕鎮又未提出，復無其他當日一起共事之同事可得證明案發當
    時是否確有因公受傷云云。但查，依前揭劉金宗之陳述，業已表明葉裕鎮係與李
    鴻濤負責定期保養，且係在拉鐵架時，腰部傷到等情，則現場並非無同事可資證
    明葉裕鎮係因執行職務受傷，原告亦可向李鴻濤查證，依劉金宗所述之情節，亦
    已知悉葉裕鎮係因定期保養時受傷。因此原告主張葉裕鎮所稱於發生傷害之時並
    無人知悉其是否因公受傷，葉裕鎮又未提出證明及無其他當日一起共事之同事可
    得證明云云，非屬可採。原告雖另主張劉金宗所述情節，在葉裕鎮所稱發生職災
    時並未接獲葉裕鎮或其他同事告知，非其在葉裕鎮所稱發生職災之同時即知悉其
    發生受傷等等。查葉裕鎮受傷時，既有同時工作之同事李鴻濤在場，且葉裕鎮自
    八十八年十一月十五日工作受傷後即連續未上班至同年月十九日始補請假，而在
    請假申請單亦載明請假事由為保養受傷，原告非不得查證，以為公傷假准假與否
    之依據，惟原告未進行查證，就葉裕鎮以保養受傷請假四日之申請，因未提出診
    斷證明而將之改為特休假核准，自有違勞動基準法第四十三條之規定，從而原告
    依同法第七十九條第一款規定，裁處原告罰鍰六千元應屬合法，訴願決定予以維
    持，亦屬妥適，原告主張前詞，請求撤銷原處分及訴願決定，為無理由，應予駁
    回。
四、本件訴訟標的金額未逾十萬元，為適用簡易程序事件，本判決爰不經言詞辯論為
    之，併此敘明。
據上論結，本件原告之訴為無理由，爰依行政訴訟法第二百三十三條、第九十八條第
三項前段，判決如主文。
中      華      民      國    九十二    年      三      月      七      日
                        臺 北 高 等 行 政 法 院   第 三 庭
                                                    法  官  陳國成
右為正本係照原本作成。
本件以訴訟事件所涉及之法律見解具有原則性者為限，始得於本判決送達後二十日內
向本院提出上訴狀並表明上訴理由，如已於本判決宣示後送達前提起上訴者，應於判
決送達後二十日內補具上訴理由（均按他造人數附繕本），且經最高行政法院許可後
方得上訴。
中      華      民      國    九十二    年      三      月      七      日
                                                    書記官  王英傑


司法院資訊處製作；財團法人民間司法改革基金會備份。
